【裁判字號】    99,訴,225
【裁判日期】    990722
【裁判案由】    給付貨款
【裁判全文】
臺灣雲林地方法院民事判決               99年度訴字第225號
原      告  乙○○○○○○○○.
訴訟代理人  甲○○
被      告  丙○○
訴訟代理人  蔡奉典律師
複代理人    丁○○
上列當事人間請求給付貨款事件，本院於民國99年07月15日言詞
辯論終結，判決如下：
    主      文
原告之訴駁回。
訴訟費用由原告負擔。
    事實及理由
壹、程序方面：
    本件原告聲請本院對被告核發支付命令，請求被告給付借款
    新臺幣（下同）690,562 元。經本院以99年度司促字第4401
    號支付命令命「被告應向原告給付690,562 元，及自支付命
    令送達之翌日起至清償日止，按年息5%計算之利息，並賠償
    督促程序費用500 元。」嗣債務人於法定期間內提出異議，
    依民事訴訟法第519 條第1 項之規定，債權人支付命令之聲
    請，視為起訴。
貳、實體方面：
一、原告起訴主張：
(一)、被告於民國88年間代益新工商向原告訂購水電工程相關貨品
    一批至雲林縣林內鄉○○路103 號之益新工商安裝，原告與
    被告間成立買賣契約，總金額為690,562 元，有估價單影本
    為證。經原告屢次催討，被告均置之不理、避不見面，被告
    迄今尚欠原告系爭貨款690,562 元。
(二)、對被告答辯所為之陳述：
１、原告於買賣終了時開立發票向被告請款時，被告請原告向益
    新工商請款，並開立發票給益新工商。原告與被告係舊識，
    因相信被告之資力，始與被告交易，被告現在予以否認，其
    是否為無權代理益新工商，導致原告損失，此為本案之爭點
    。
２、被告訂購系爭水電工程相關貨品後，再指定原告至益新工商
    施工。原告係因相信被告才出貨，而且益新工商也是被告家
    族創立，被告的兒子也是益新工商的董事長。
(三)、綜上，原告爰依買賣法律關係提起本件訴訟，請求被告返還
    系爭貨款690,562 元。並聲明：1.被告應給付原告690,562
    元，及自起訴狀繕本送達翌日起至清償日止，按年息5%計算
    之利息。2.訴訟費用由被告負擔。
二、被告則以：
(一)、被告否認曾於88年間向原告購買系爭水電工程相關貨品；原
    告固提出估價單為證，惟該估價單屬私文書之性質，被告否
    認該估價單之真正。
(二)、原告主張被告應依系爭估價單給付原告系爭貨款，惟查，系
    爭估價單全無兩造之簽章，尚難認定兩造間有此買賣之合意
    。另系爭估價單係出具予「益新工商」，而非被告，被告應
    非原告交易之對象。況依一般社會經驗，估價單係廠商報價
    之資料，後續仍需經過買賣雙方議價，實非正式之交易憑證
    ；簡言之，有報價（估價）並不表示買賣雙方有成交。原告
    僅提出系爭估價單，至多僅能證明伊有報價之事實，至於嗣
    後是否成交？原告有無交付系爭水電工程相關貨品？全無證
    據資料可憑。
(三)、末按民法第127 條第8 款規定，商人所供給之商品之代價，
    其請求權時效因2 年間不行使而消滅。原告經營正業水電行
    ，販售水電材料等商品，其販售系爭水電工程相關貨品之價
    金請求權時效僅為2 年。準此，如原告所述，系爭水電工程
    相關貨品係於88年間出售，其請求權時效於90年間即已屆至
    ，則原告遲至99年05月間起訴，其請求權早已罹於消滅時效
    ，被告主張時效抗辯。
(四)、綜上所述，依據原告提出之內容與系爭估價單及發票，買受
    人是益新工商，並非被告。另發票上之品名係記載水電工程
    款，故系爭契約應屬承攬契約，且無法證明系爭契約已按債
    之本旨給付。並聲明；1.原告之訴駁回。2.訴訟費用由原告
    負擔。3.如受不利益判決，願供擔保請准免為假執行。
三、原告主張被告於88年間向其訂購貨物，並指定至益新工商安
    裝，嗣後卻未給付貨款，依兩造間之買賣關係請求被告給付
    貨款等情，為被告所否認，並以前揭情詞置辯。故本件應審
    究者為(一)原告與被告間是否於88年1 月6 日訂立契約，由原
    告至益新工商施作電源改善及守衛室增建水電工程？如有，
    契約之性質為何？(二)原告與被告間如曾訂立契約，原告是否
    已履行契約，可否請求被告支付690,562 元？如可，原告之
    請求權時效是否已完成？經查：
(一)、原告主張其與被告於88年間訂有買賣契約一節，雖提出原告
    自行製作之估價單、統一發票及請求傳喚證人林文欽為證。
    然原告提出之估價單並未有被告之簽名確認，且其上抬頭記
    載為「益新工商電源改善及守衛室增建水電工程」台照，並
    非被告，難以據此認定該估價單之客戶為被告，無從證明係
    被告與之訂立契約。又原告提出之統一發票買受人亦記載為
    益新工商，並非被告，反與其估價單上所載之客戶為益新工
    商一致，更難以認定原告與被告間曾訂立契約。此外，證人
    林文欽於本院審理時具結證述略謂，甲○○（即原告訴訟代
    理人）找我跟他一起去大成商工，去到大成商工後我在旁邊
    坐，我看到被告與甲○○他們在簽、講話，但是講什麼話我
    不知道，他們講完就回家了，去做時除了我去施作外，我們
    也有跟被告要錢，但是被告每次都說等幾天、等幾天，當初
    與甲○○去大成商工送估價單時，沒有聽到被告表示他要自
    己出資興建工程，不知道估價單為何要開給益新工商等語在
    卷，由證人林文欽之證詞，僅足證明原告指派甲○○至大成
    商工與被告洽談施作益新工商校內之電源改善及守衛室增建
    之水電工程事宜，然被告究係以自己名義與原告訂立契約，
    或係以益新工商為契約當事人，自己僅居於代理人名義，代
    理益新工商與原告訂立契約，證人林文欽均未與聞，對於此
    事林文欽毫無所悉。是依證人林文欽之證詞，至多僅得認定
    係被告與原告接洽施作上開工程，但難以徒憑證人林文欽之
    證詞遽行推斷被告即係契約當事人。更何況，原告於支付命
    令聲請狀內載明「債務人於約88年間向債權人代人購買水電
    工程相關貨品一批... 」等語，於99年07月05日準備書狀亦
    載明「被告於約88年間向原告代替益新工商學校購買水電工
    程相關貨品一批... 」一語，均陳稱被告係代益新工商購買
    水電工程相關貨品，原告訴訟代理人於本院99年07月15日言
    詞辯論程序亦曾一度陳述: 「（原告書狀為何稱被告代益新
    工商交易，被告否認，是否無權代理益新工商？）是丙○○
    代益新工商跟我們訂，要我們去施工。」一語，前後均陳稱
    被告係代理益新工商向原告訂購水電工程材料，益證被告縱
    與原告接洽施作益新工商水電工程契約，亦非以自己名義為
    契約當事人而訂約，而係已表明代理益新工商與原告訂約，
    原告之估價單抬頭及其後統一發票買受人，始均記載為益新
    工商，且被告於原告欲以其為買受人開立統一發票時，更指
    示以益新工商為買受人開立統一發票，再再顯示，被告於訂
    約當時已明示其並非契約當事人，至多僅是益新工商之代理
    人，故原告所舉證據，均不足以證明原告與被告間存有買賣
    契約甚明。
(二)、就原告主張，被告否認與其有契約關係存在，是否有無權代
    理之情形一節。因無代理權人，以他人之代理人名義所為之
    法律行為，對於善意之相對人，負損害賠償責任，為民法第
    110 條所明文規定，依民法第110 條之規定，可知無權代理
    人所為法律行為，對於名義人不生法律上效力，其無權代理
    所為法律行為對於名義人既不生法律上效力，無權代理人又
    係以他人名義為法律行為，而非以自己名義為法律行為，即
    非法律行為應發生法律效力之當事人，該法律行為亦無法對
    之生效，故此時善意相對人僅得於受有損害時，請求該無權
    代理人賠償其損害，而不得請求無權代理人履行契約甚明。
    就本件而言，被告如係無權代理益新工商而與原告訂立契約
    ，該契約對於益新工商不生效力，但因被告本身亦非契約當
    事人，原告自亦不得本於契約關係請求被告給付其貨款，原
    告此項主張，亦難憑採。
(三)、再依原告提出之估價單上除PVC 管、電線、配管線、配電箱
    、電信箱、不銹鋼電表及表後箱、守衛室電氣設備、守衛室
    給排水設備等材料外，尚記載包括變電站接地工程、挖土回
    填埋管工資、拉線、組合工資、台電申請手續費、運什費等
    項目。復參酌證人林文欽於本院審理時證述，有到益新工商
    作工程，我們是在蓋守衛室的過程中負責水電的工程，還要
    做配電、電話線、排水工程，排水工程是施作守衛室的污水
    排放到溝渠去的工程，還有電力改善、電源改善，施作的地
    點包括守衛室、益新工商的教室等語，可見原告依契約應履
    行之內容，並非僅將水電材料交付益新工商即足，而是必須
    供給材料，並完成益新工商新建守衛室中之水電工程部分之
    工作及其他益新工商教室電力設備之改善。是本件原告給付
    之內容，除材料之財產權移轉外，更側重工作之完成，契約
    之性質應屬承攬契約，而非買賣契約，縱原告與被告間確實
    訂有契約，原告未依承攬之法律關係，而依買賣之法律關係
    請求被告給付貨款，與法亦難謂合。
(四)、因原告與被告間並未訂立任何買賣契約，原告請求被告依買
    賣關係給付其貨款洵無理由，已如前述，本院自毋庸再判斷
    原告是否已依約履行完畢，及原告之請求權時效是否已完成
    此一爭點，附此敘明。
四、從而，原告與被告間既無買賣契約存在，原告依買賣關係請
    求被告給付原告690,562 元，及自支付命令繕本送達翌日起
    至清償日止，按年息5%計算之利息，為無理由，應予駁回。
五、訴訟費用負擔之依據：民事訴訟法第78條。
中    華    民    國    99    年    7     月    22    日
                  民事第二庭    法  官  李秋瑩
以上正本係照原本作成。
如對本判決上訴，須於判決送達後20日內向本院提出上訴狀。如
委任律師提起上訴者，應一併繳納上訴審裁判費。
中    華    民    國    99    年    7     月    22    日
                                書記官  蘇紋泙

司法院資訊處製作；財團法人民間司法改革基金會備份。
